臺灣高等法院刑事判決　　　　　　　　　　　　　九十三年度上易字第一七七號
　　上　訴　人
　　即　被　告　甲○○
　　選任辯護人　洪宗賢　律師
右上訴人因竊盜案件，不服臺灣板橋地方法院九十二年度易字第三○九六號，中華民
國九十三年八月三日第一審判決（起訴案號：臺灣板橋地方法院檢察署九十二年度偵
緝字第一八四一號）提起上訴，本院判決如左：
　　主  文
原判決撤銷。
甲○○攜帶兇器毀壞門扇竊盜，累犯，處有期徒刑壹年肆月。
    事  實
一、甲○○曾於民國（下同）八十九年間分別因竊盜及詐欺案件，經臺灣士林地方法
    院判處有期徒刑七月及六月，嗣經定應執行刑為有期徒刑一年確定，於九十年九
    月二十八日（起訴書誤載為十月二日）縮短刑期執行完畢，詎猶不知悔改，復意
    圖為自己不法之所有，於九十一年九月二十一日下午四時以後「日間」攜帶客觀
    上足以對他人之生命、身體造成危險之類似老虎鉗之金屬材質工具及其他金屬製
    品之不詳工具，前往臺北縣土城市○○路一四一巷十六弄二號十一樓乙○○住處
    ，持前開工具破壞該住處鐵門門鎖及挖壞內門門板後，進入屋內搜括財物（侵入
    萬元、人民幣四千元、鑽戒一只、鑽石項鍊一條、金項鍊五條、滿月首飾七套、
    天珠二條、ＬＰ皮帶十條、ＣＤ項鍊一條、銀項鍊一條、銀耳環二十對、照相機
    二台、手錶八只、金戒子二只、白金戒子一只、金耳環一對、戶口名簿一本、護
    照四本、存摺五本、印章六個、臺胞證及香港簽證各二件、大陸
    一件、支票及車輛備分鑰匙等物，得手後逃逸。嗣乙○○於同日晚間二十二時許
    返家發現遭竊後，報警處理，經警在現場「農莊精品店」包裝袋一只上採集可疑
    新指紋一枚，於送驗比對後，發現與甲○○之指紋相符，始悉上情。
二、案經臺北縣政府警察局土城分局報請臺灣板橋地方法院檢察署檢察官偵查起訴。
    理  由
一、訊據被告甲○○矢口否認有竊盜犯行，辯稱：案發時伊係在「威盛保全股份有限
    公司」（下稱威盛公司）任職，被派到臺北市○○區○○街一三八巷「警智新村
    」擔任保全人員，不知案發現場何以遺有伊的指紋，伊與前開遭竊地點無地緣關
    係，且雙腳於九十一年三月在台大開刀，裝置人工關節，九十一年六、七月間亦
    罹心絞痛，曾在馬偕醫院做心導管手術，雙腳不良於行，不能跑或提重，如何能
    竊盜云云。
二、經查：
(一)前開坐落臺北縣土城市○○路一四一巷十六弄二號十一樓乙○○住處於九十一年
    九月二十一日下午四時以後日間某時，遭人侵入竊取財物之事實，業據乙○○於
    偵查及原審審理時證述屬實。
(二)本件案發後經臺北縣政府警察局土城分局鑑識組偵查員劉榮銘在被害人乙○○前
    開住處採集指紋數枚，並製作膠片，其中一枚指紋係於遺留在客廳地上之「農莊
    精品店」包裝袋上採得（即膠片編號一之指紋），該偵查員劉榮銘依實際經驗，
    以該枚指紋之清晰程度（隨時間之經過，指紋會因水分之蒸發而變得較為模糊）
    ，研判係新的指紋，隨即當場封存，嗣並送請內政部警政署刑事警察局鑑定比對
    等情，亦經證人劉榮銘於偵訊及原審審理時證述在卷，並有扣案指紋膠片六件（
    附於九十二年度偵字第一三二八一號卷第二０頁）在卷可稽。上開編號一之指紋
    經送請內政部警政署刑事警察局輸入電腦比對再由人工確認結果，與該局檔存被
    告甲○○指紋卡之「左中指」指紋相符，有該局九十一年十月七日刑紋字第０九
    一０二七０八０四號鑑驗書附卷可稽。被告於原審否認該鑑定之真實性，經原審
    將被告到庭親自按捺之指紋，連同扣案指紋膠卷送請法務部調查局再行鑑定，該
    局將扣案指紋膠片其中指紋紋線較清晰之編號一指紋（箭頭所示）編為甲類鑑定
    資料，將被告親自到庭按捺之指紋卡其上「左中指」所捺指紋編為乙類鑑定資料
    ，經依照相放大及特徵比對之方法，其鑑定結果亦顯示甲類指紋與乙類指紋相同
    ，有該局九十三年四月十二日調科貳字第０九三００一四二八五０號鑑定通知書
    在卷可證。按所謂指紋，係分佈在手指尖端第一節正面皮膚上凸出之紋路，由於
    這些紋路具有「人各不同」、「永遠不變」之特性，用於辨識個人身分，具有極
    高之科學精確性，因而廣泛作為提供偵查線索及證明犯罪之方法。上開編號一之
    指紋係在案發現場採集而得，經鑑定與被告左中指之指紋相符，佐以編號一指紋
    之清晰程度，以及被害人乙○○供稱採得該枚指紋之包裝袋係於案發前二、三個
    月前在臺北市○○○路「農莊精品店」購物取得，購物當天便將包裝袋帶回家放
    在櫃子內，袋內原有之皮帶於案發時亦遭偷竊等情，堪認本件竊案確係被告所為
    ，始留下前開指紋，殆無疑義。
(三)被告雖抗辯證人乙○○、劉榮銘於檢察官偵查中之證詞，未使其詰問，無證據能
    力云云，惟按被告以外之人在偵查中向檢察官所為之陳述，除顯有不可信之情況
    者外得為證據，刑事訴訟法第一百五十九條之一第二項定有明文，該條項立法理
    由謂檢察官於偵查中對被告以外之人所為之偵查筆錄，未予被告反對詰問、適當
    辯解之機會，對被告之防禦權固有所妨礙，然現階段刑事訴訟法規定檢察官代表
    國家偵查犯罪、實施公訴，依法其有訊問被告、證人及鑑定人之權，證人、鑑定
    人且須具結，而實務運作時，偵查中檢察官向被告以外之人所取得之陳述，原則
    上均能遵守法律規定，不致違法取供，其可信性極高，為兼顧理論與實務，始設
    有該條項之規定。本件證人乙○○、劉榮銘於偵查中向檢察官所為之證述，均經
    具結，有證人結文在卷為憑，合於法定要件，且無顯有不可信之情況，依前開規
    定，係傳聞證據之例外情形，自有證據能力，被告所辯，尚屬無據。
(四)被告固另辯稱上開鑑定書形式上未符合指紋鑑定之基本程式要件，無證據能力云
    云，惟查：內政部警政署刑事警察局於九十一年十月七日出具之刑紋字第０九一
　　０二七０八０四號鑑定書，依其內容觀之，除記明鑑驗結果外，另就送驗資料（
  　膠片六張、指紋卡四張）、鑑驗方法（指紋電腦比對、指紋特徵比對）、比對論
    據（號「乙」，析鑑結果分述如下：(1)甲號指紋與乙號指紋之Ａ、Ｅ、Ｆ、Ｊ、
    Ｋ、Ｌ均為介在線，兩者相符；(2)甲號指紋與乙號指紋之Ｂ、Ｃ、Ｄ、Ｇ、Ｈ、
    Ｉ均為分歧線，兩者相符；(3)甲號指紋與乙號指紋之紋型、特徵點均相同，兩者
    相符）等項，均詳加載述，已具備一般指紋鑑定之法定記載要件，難認有何未符
    基本程式要件之情事。被告執此爭辯，亦無足取。
(五)證人即當時任職於威盛公司並擔任「警智新村」總幹事之蔡聰村於原審固證稱：
    被告當時係在「警智新村」擔任保全人員等語，惟經檢察官及辯護人結問：被告
    於案發當天即九十一年九月二十一日，究有無前往「警智新村」上班？證人蔡聰
    村僅能憶及當天晚班係由保全人員李明義執勤，至早班係由何人到職，迭稱沒有
    印象或想不起來，且亦證稱被告任職保全人員期間並無按照原先規定輪休等語，
    是以被告於九十一年九月二十一日下午四時以後日間某時前往案發地點實施本件
    犯行，仍非無可能，證人蔡聰村之證詞亦不足作為有利於被告之論據。被告所辯
    其與被害人乙○○素不相識，且無地緣關係，不可能精確掌握時間趁隙行竊云云
    ，尚難動搖前述依指紋鑑定之科學性證據所認定之事實，自不足採。況被告甲○
    ○於檢察官偵訊時供稱案發時伊生病住院，沒有行竊云云，乃嗣後改稱當時伊係
    在「警智新村」擔任保全人員云云，前後不一其詞，更見情虛。
(六)證人乙○○於原審審理時證稱：伊回家看到門鎖已被破壞，伊的鑰匙不能打開鐵
    門，內門上方被打了一個洞，內門的材質是鍍鋅的硫化銅，應該是先被鑽一個洞
    ，再用老虎鉗撬開，伊有看到老虎鉗的痕跡，那個洞有一個拳頭大小，伊判斷不
    是被鑽的，就是用鐵剪剪洞，然後再用老虎鉗撬開等語，而衡情老虎鉗非屬罕見
    之工具，老虎鉗或其它類似之工具造成之痕跡無須專業人士鑑定即可正確判斷，
    是以證人乙○○於親身觀察後，依其日常生活經驗研判關於案發現場大門之破壞
    情形，有老虎鉗之痕跡，兼酌上開內門之材質堅硬以及破壞門扇竊盜者使用該類
    工具亦合乎一般常情，認證人乙○○之上揭證詞，可確信被告當時有使用類似老
    虎鉗之金屬材質工具及其他金屬製品之不詳工具無訛。
(七)辯護人固辯稱：(1)證人劉榮銘於偵查時及原審法院證稱於案發現場採集到之系爭
    指紋為「一天內留下之指紋」、「是依照我當時採集指紋的狀態，一天的指紋會
    比較清晰，因為水分不會蒸發那麼多」，然證人即臺北縣政府警察局土城分局偵
    查員劉榮銘於案發時未曾在案發現場，無從根據實際經驗為推測之詞。退萬步言
    之，以證人之工作經驗為實際經驗，何能未經專業鑑定而判定該指紋留存之時間
    ？該等推測是否有任何科學上之依據？證人關於指紋採集之經驗如何？證人是否
    為指紋鑑定公認之專家？仍應由檢察官善盡舉證責任，斷不能以證人未經科學證
    實的片面之詞，即輕率認定該等指紋於系爭「農莊精品店」包裝袋上存在的時間
    ，是以證人劉榮銘關於前揭系爭指紋留存時間之證詞，依刑事訴訟法第一百六十
    條規定，無證據能力。(2)被告約自七十四年間起即陸續前往台北市○○○路「農
    莊精品店」購物消費，且於九十一年六月二十五日自七月四日間因腸胃內科疾病
    前往台北馬偕紀念醫院住院治療九天，該段期間亦曾前往醫院附近之該「農莊精
    品店」購物，銷售員曾提供二個以上之包裝袋，被告認為不需要那麼多袋子乃退
    還銷售人員，因此留下指紋於系爭包裝袋，此與被害人即證人乙○○所稱系爭包
    裝袋乃於九十三年九月二十一日案發前二、三個月在台北市○○○路「農莊精品
    店」購物所取得之證詞相吻合，足見系爭「農莊精品店」包裝袋留有被告之指紋
    ，純屬巧合，故在無其他積極證據證明被告犯罪之情形下，不能憑此項指紋證據
    遽入被告於罪。(3)被告約自九十年十月二日起即罹痛風疾病，無法行走，先後自
    九十一年二月二十三日起迄同年九月十五日止前往馬偕醫院治療，且因人工關節
    開刀原因於九十一年四月二十三日馬偕醫院進行急診，雙腳無法同常人一般行走
    ，更於九十一年六月二十五日至七月四日因腸胃內科疾病前往馬偕紀念醫院住院
    治療九天，九十一年六月十三日至六月二十四日因心臟內科疾病前往前往馬偕紀
    念醫院住院治療十一天，且曾向
　　障礙手冊，於九十一年二月二十六日（本件發生於九十一年九月二十一日）經指
 　 定之專業醫療機構專業醫師依照行政院衛生署規定之身心障礙等級標準、鑑定工
    具及檢查項目等判定為「中度肢障」，並由大同區公所依規定核發身心障礙手冊
    ，有身心障礙手冊影本在卷為憑，以被告不良於行、身體健康不佳之情形，焉有
    可能由內湖或淡水前往台北縣土城市被害人十一樓住處犯下本案。(4)被害人乙○
    ○於偵查中證稱：「我覺得該竊賊對我家很清楚，因他將我家全部搜光，而且連
    我車子之備份鑰匙也拿走」、「（問：是否認識甲○○？）《提示口卡》）否，
    我也沒當面見過他，我也不認識口卡之人」（偵查卷九十二年十一月二十四日訊
　　問筆錄），於原審證稱：「（問：房子隔壁有無鄰居）？我們是對門，但是共用
　  一部電梯，除了一樓及屋頂，沒有其他出入口。（問：是否任何人都可以隨時進
    去電梯？）電梯沒有人管理，電梯門外還有一個大門，那個門平常是關的，如果
    沒有裡面的人打開，外面的人打不開。」（原審九十三年七月二十日審判筆錄）
    ，足見竊賊知悉被害人家中情形，且被害人居住大樓之「電梯門外的大門」並未
    被破壞，惟被告與被害人未曾謀面亦不相識，如何清楚知悉被害人家中情形？且
    如何能以非住戶之外人身分，在未破壞該「電梯門外的大門」之情況下進入行竊
    ？顯見犯案者另有他人，並非被告云云。惟查：(1)證人劉榮銘係臺北縣政府警察
    局土城分局識組偵查員，係從事犯罪事證鑑定之專業人員，且證人劉榮銘於原審
    證稱：「（辯護人問：關於本案，民國九十一年九月二十一日所發生的竊盜案，
　　是否你本人處理？）是的。（辯護人問：能否說明當日處理情形？）案件是清水
　  派出所通報的，他們通知我們鑑識人員過去，我們晚上約十點過去的，我是土城
    分局刑事組，受通知後過去。（辯護人問：你那天除了你以外，還有無其他人？
    ）我與派出所警員一起去的，他們是巡邏的，我們總共有三人過去，直接到竊案
　　地點。（辯護人問：他位置是在十一樓？）我不記得。（辯護人問：室內是你一
　  人進去？）應該我們都有一起進去（辯護人問：當時有什麼人在？）有被害人夫
    妻，壹個女兒、壹個ＢＡＢＹ、還有一個菲傭。（辯護人問：你到室內後，是直
    接去找尋還是有人引導？）我大致上有問他們說哪裡有被翻動，本來這些東西在
    哪裡。（辯護人問：你搭電梯上去，門已經打開？）打開了，門鎖已經被破壞了
    。（辯護人問：你剛剛說門鎖，你是一進去看到，還是被人告知？）我看鎖頭部
    分完全被挖空，已經被破壞。（辯護人問：能不能看出是被什麼東西破壞？）我
    看不出來。（辯護人問：你是否一進去就被帶到室內？）我會先看一下被侵入的
    情形。（辯護人問：你有無到臥室裡面看？）有。（辯護人問：你有無看臥室的
    門的情況？）沒有印象。（辯護人問：你看過以後，你如何進行鑑識作業？）我
　　從臥室開始鑑識，犯嫌可能摸到的地方，例如抽屜，我們開始採樣。（辯護人問
  　：除了物品被翻動，有無看到什麼地方被破壞？）沒有印象。（辯護人問：你記
    得你曾經採過哪些地方？）包裝袋，我在客廳發現的，我有問過被害人，本來好
    像是放臥室，印象中只有壹個。（辯護人問：多大？）長方形，普通大小。（辯
    護人問當場採？）是的。（辯護人問：其他地方有無採？）我總共採了三個到四
    個。（辯護人問：牆面沒有採？）沒有。我只有採抽屜、袋子、衣櫥的門。（辯
　  護人問：你那天有無採在場被害人家屬的指紋？）有。在場的都有採。（辯護人
    問：這指紋是直接帶到警局，是否在分局進行鑑識？）沒有。是直接封存，送刑
    事局鑑定。（辯護人問：採取指紋到送鑑定中，中間有無可能被動過？）不可能
    讓人動過，我當場就封存，請被害人簽名，回分局，就直接送刑事警察局。（辯
    護人問：他鑑識結果是直接給地檢署還是分局？）他會回文給刑警隊，再轉給我
    們。我們再交給分局偵查員。」等語，足見本案指紋確係證人劉榮銘親自到場採
    集，即令其於案發時未在現場，亦得依據實際經驗判斷該指紋之新舊程度，其證
    詞非無證據能力，被告執此爭辯，自無足採。(2)被告於偵訊時辯稱：「（是否有
    到過農莊精品店？）沒有。」（見九十二年度偵緝字第一八四一號卷第三十頁反
    面），於原審審理時亦堅指：「（請被告陳述關於本件之答辯要旨）．．．我不
    知道為何他們說現場會有我的指紋，而且我完全沒有來過土城，也沒有去過台北
    市○○○路農莊精品店。」（見原審卷第二十三頁）等語，且否認指紋係其所有
    ，並請求原審法官重新鑑定指紋，乃嗣於法務部調查局鑑定扣案指紋膠片編號一
    指紋（箭頭所示）與其親自按捺之指紋卡上「左中指」所捺指紋相同後，始改稱
    ：伊因經常前往農莊精品店購物，或因之在包裝袋上留下指紋云云，顯係事後空
    言，委無可採，況本件系爭指紋係於案發一天內所留下等情，業經證人劉榮明證
    述在卷，縱被告於案發前二、三個月有至農莊精品店購物，亦無礙於本件犯罪事
    實之認定。被告聲請傳喚證人即「農莊精品店」之實際負責人許安邦用以證明其
    係農莊精品店之常客，亦無必要。(3)被告於原審自承案發時係在威盛公司上班，
    被派到臺北市○○區○○街一三八巷「警智新村」擔任保全人員，與證人即當時
    擔任警智新村總幹事之蔡聰村證述相符，並有開瑞公寓大廈管理維護股份有限公
    司（即威盛公司）陳報狀一份在卷為憑，足認被告於該時確係擔任威盛公司保全
    人員一職，倘被告完全不良於行，身體健康不佳，豈有可能擔任保全人員一職，
    況被告曾於九十年十一月七日晚上七時許及九十一年四月十日下午一時許，先後
    二次犯竊盜罪（竊取機車），經台灣士林地方法院判處有期徒刑六月，如易科罰
    金以三十元折算一日確定，有本院被告全國前案紀錄表及本院調取之台灣士林地
    方法院檢察署九十一年度偵字第三九九一號全案卷宗為憑，依時間推算，倘被告
    自九十年十月二日即因疾病無法行動，豈有可能是該段期間再犯竊盜罪，足見其
    所辯於案發當時因罹痛風疾病，且裝置人工關節，無法行走云云，與事實不符，
    自無足採。被告請求其自九十年十月一日起至九十一年九月二十一日上之就醫紀
    錄、醫療護理紀錄及病歷資料，暨向「台北市大同區公所」調閱其申請身心障礙
    手冊之相關醫療鑑定資料，以證被告確係不良於行、身體健康不佳等情，亦無必
    要。(4)被害人居住大樓之「電梯門外的大門」雖未被破壞，但被告利用住戶進出
    之際，趁隙於門戶未緊閉之際進入該「電梯門外的大門」，亦非無可能，被告以
    被害人居住大樓之「電梯門外的大門」未被破壞，即認定非被告行竊，亦屬無據
    。再被害人乙○○於偵查中雖證稱：「我覺得該竊賊對我家很清楚，因他將我家
    全部搜光，而且連我車子之備份鑰匙也拿走」，但語意揣測，且一般言之，竊賊
    侵入住宅竊盜，將住戶家中財物連同車輛備份鑰匙一併竊走，乃所在多有，亦難
    憑以推斷竊賊清楚知悉被害人家中情形，被告前開所辯，亦無足採。
(八)被害人雖指其於九十一年九月二十一日十六時出門，同日二十二時間返家，足見
    本件竊盜時間係在該段時間內，惟於夜間侵入住宅竊盜，係屬竊盜罪之加重條件
    ，本院綜觀全卷，並無相關積極證據足資證明被告有於夜間犯罪之事實，乃認定
    被告犯罪時間係在九十一年九月二十一日下午四時以後「日間」某時，附此敘明
    。
(九)本件事證明確，且證人即臺北縣政府警察局土城分局鑑識組偵查員劉榮銘原審已
    到庭接受交互詰問，被告聲請再行傳喚證人劉榮銘，核無必要。
(十)綜上所述，被告犯行堪以認定。
三、被告持以行竊之類似老虎鉗之工具，既係金屬製品，質硬而型尖，客觀上顯足危
    害他人生命、身體之安全，自屬兇器無疑。核被告甲○○所為，係犯刑法第三百
    二十一條第一項第二款、第三款之加重竊盜罪。查被告曾於八十九年間分別因竊
    盜及詐欺案件，經臺灣士林地方法院判處有期徒刑七月及六月，嗣經定應執行刑
    為有期徒刑一年確定，於九十年九月二十八日（起訴書誤載為十月二日）縮短刑
    期執行完畢，有本院被告全國前案紀錄表可稽，於五年之內再犯有期徒刑以上之
    本罪，為累犯，應依法加重其刑。
四、原審因予論罪科刑，固非無見。惟查：本件並無相關積極證據證明被告係於夜間
    犯罪，原判決事實欄認定被告行竊時間為九十一年九月二十一日十六時至二十二
    時間某時，理由欄卻未說明被告何以未構成於夜間侵入住宅竊盜罪，容有未洽。
    被告上訴意旨，否認犯罪，雖無足取，但查原判決既有上開可議，要屬無可維持
    ，應予撤銷改判。爰審酌被告之品行、犯罪之手段、所生危害、竊得財物之價值
    以及犯後猶飾詞卸責，未見悔意等一切情狀，量處如主文第二項所示之刑，以資
    懲儆。檢察官雖具體求處有期徒刑二年六月，但本院認為被告僅竊一次，以量處
    有期徒刑一年四月為允當。再被告祇行竊一次，且其前科記錄關於竊盜罪部分，
    各係連續竊取機車二部作為代步之用，有本院調取之台灣士林地方法院檢察署八
    十九年度偵字第七八九五號、九十一年度偵字第三九九一號全案卷宗為憑，尚難
    遽認其有犯罪之習慣，此外，復查無實據認其有以犯罪為常業，或因遊蕩或懶惰
    成習而犯罪之情事，檢察官聲請對被告諭知強制工作三年，於法未合。至被告持
    以行竊之類似老虎鉗之金屬材質工具及其他不詳工具，均未扣案，且乏證據證明
    係被告所有且仍存在而未滅失，乃不為沒收之宣告。
據上論斷，應依刑事訴訟法第三百六十九條第一項前段、第三百六十四條、第二百九
十九條第一項前段，刑法第三百二十一條第一項第二款、第三款、第四十七條，判決
如主文。
本案經檢察官吳國南到庭執行職務。
中　　　華　　　民　　　國　　九十三　　年　　 十二 　　月　　 十五 　　日
                              臺灣高等法院刑事第六庭
                                  審判長法  官  高  明  哲
                                        法  官  王　麗　莉
                                        法  官  洪　英　花
右正本證明與原本無異。
不得上訴。
                                        書記官  李  垂  福
中　　　華　　　民　　　國　　九十三　　年　　 十二 　　月　　 十六 　　日
附錄：本判決論罪科刑法條全文
刑法第三百二十一條：
犯竊盜罪而有左列情形之一者，處六月以上、五年以下有期徒刑：
一  於夜間侵入住宅或有人居住之建築物、船艦或隱匿其內而犯之者。
二  毀越門扇、牆垣或其他安全設備而犯之者。
三  攜帶兇器而犯之者。
四  結夥三人以上而犯之者。
五  乘火災、水災或其他災害之際而犯之者。
六  在車站或埠頭而犯之者。
前項之未遂犯罰之。
